【裁判字號】    91,易,965
【裁判日期】    920422
【裁判案由】    偽造文書
【裁判全文】
臺灣屏東地方法院刑事判決                          九十一年度易字第九六五號
    公  訴  人  臺灣屏東地方法院檢察署檢察官
    被      告  乙○○
    選任辯護人  陳清朗
右被告因偽造文書案件，經檢察官提起公訴（九十一年度偵字第二七四九號），本院
判決如左：
     主  文
乙○○無罪。
     理  由
一、公訴意旨略以：乙○○係陳俊旭之岳父，陳財 (曾任萬丹鄉長，已於八十六年十
    一月十二日死亡)係陳俊旭之父，緣陳俊旭於民國八十三年五月三日，邀同陳財
    為連帶保證人，並由陳財提供其所有坐落屏東縣萬丹鄉○○段一三六六號及同鄉
    ○○段二七六號等二筆土地為擔保物，向屏東市第一信用合作社 (現改制為聯信
    商業銀行股份有限公司，以下簡稱聯信銀行)申請借貸新台幣二千八百萬元，並
    於八十三年六月二日設定最高限額抵押權二千七百六十萬元，該合作社審核後准
    予借貸二千三百萬元，並於八十三年六月七日先貸一千八百萬元 (擔保借貸)予
    陳俊旭，借貸期間自八十三年六月七日起，至八十六年六月七日止，之後陳俊旭
    又於八十四年八月十五日，向該合作社續貸五百萬元 (抵押附帶信用貸款)，借
    貸期間自八十四年八月十五日起，至八十五年十月十五日止，惟上述借貸期滿後
    ，陳俊旭均未依約償還，詎乙○○及陳財竟基於共同之犯意聯絡，明知其二人間
    並無買賣之行為，竟於八十六年二月二十四日，由陳財將其前述屏東縣萬丹鄉○
    ○段二七六號土地及其上建物 (農舍)即門牌屏東縣萬丹鄉新厝仔十九號 (建號
    萬丹鄉○○段五四五號)，以買賣為原因，向屏東縣屏東地政事務所申請辦理移
    轉登記，致使該所承辦人員將此不實事項，登載於其職務上所掌之公文書上，而
    於同年月二十七日完成移轉登記，足生損害於地政機關管理之正確性及聯信銀行
    債權執行之順暢。因認乙○○涉犯刑法第二百十四條之使公務員登載不實罪。
二、公訴人上開所認，無非以告訴人聯信銀行之指訴、卷附借款申請書、借據、約定
    書、本院八十七年度拍字第七六四號裁定、土地登記謄本、建物登記謄本、切結
    書、本院八十九執字第一四二六○號函、上開土地移轉登記時所附之被告自耕能
    力證明書、公證書，及被告自耕能力證明申請書上列有被告現有之萬丹鄉○○段
    一六八三號土地、並附有該土地登記謄本、被告之戶籍謄本，而認定被告實難諉
    為不知情，且被告與陳財關係密切，陳財又曾任萬丹鄉公所鄉長，被告事後空言
    否認知情，顯與常情不符等資為論據。訊據被告乙○○則堅詞否認有公訴人所指
    之犯行，辯稱：八十六年年初，陳財向我表示要在銀行開戶借款，但擔心遭不同
    派系之鄉代抨擊，因此向我商借要以我名義在銀行開戶，並要我出具印鑑章、普
    通章、印鑑證明、身分證影本及戶籍謄本等資料，至於開戶事宜，則交由他全權
    處理，我當時認為陳財是親家，又擔任鄉長，所以才同意，並且在申請印鑑證明
    及戶籍謄本後，將前述資料均交給陳財自行辦理，約隔一個月後，陳財告知已辦
    理完畢，而將印章交還給我，我根本不知道陳財將房地所有權移轉登記在我名下
    ，後來我接到稅捐單位通知繳稅，才知悉此事，並向陳財說明應辦理回復原狀，
    陳財也答應會辦理，但因陳財於八十六年十一月間去世，繼承人均拋棄繼承，目
    前我也不知如何處理等語。
三、按犯罪事實應依證據認定之，無證據不得推定其犯罪事實。不能證明被告犯罪者
    ，應諭知無罪之判決。刑事訴訟法第一百五十四條、第三百零一條第一項前段分
    別定有明文。經查：
  (一)本件依卷附之屏東縣萬丹鄉○○段二七六號土地及其上建物之移轉登記資料，上
    開房地，係於八十六年二月二十四日，以買賣為原因，由代理人林雞向屏東縣屏
    東地政事務所申請由原所有人陳財名下，移轉登記為被告所有，而被告已否認向
    陳財購買系爭房地，是上開以買賣為原因申請移轉登記應屬虛偽無訛。惟被告既
    辯稱事前不知情，厥有爭論者，究竟係何人委任林雞代為辦理房地之移轉登記，
    又公訴人所舉之證據是否足以認定被告事前就此一不法犯行，與陳財有犯意聯絡
    及行為分擔。
  (二)首就公訴人所舉之被告自耕能力證明書而論，屏東縣萬丹鄉公所於九十一年七月
    二十九日業以萬鄉農字第０９１０００９９１２號函，說明該自耕能力證明書係
    由代理人甲○○於八十六年一月三十一日提出申請，並於八十六年二月十七日將
    所核發之自耕能力證書領走，另卷附本院之公證書亦載明請求就陳財與乙○○間
    之房屋買賣契約予以公證者亦為甲○○，而甲○○是否受被告乙○○委任，因公
    訴人並未傳喚甲○○到庭說明，故本院無從認定。再就卷附之被告自耕能力證明
    申請書上所附之被告所有萬丹鄉○○段一六八三號土地登記謄本而言，該份土地
    登記謄本，是否為被告親自申請或委託他人申請後提供做為申請自耕能力證明，
    因公訴人未提出相關之資料以資證明，且經本院向屏東縣屏東地政事務所函詢，
    經該所於九十二年一月十六日以屏所地一字第○九二○○○○九九七號函覆稱：
    因八十五及八十六年度謄本申請書已逾保存年限，銷燬完畢，無案可查，嗣查調
    收件簿，因受理申請多筆謄本於收件時僅記載其中一地號，無詳載申請之各筆資
    料，經查無是項資料等語。是既不能證明究為何人申請該份土地登記謄本，僅以
    被告自耕能力後附有土地登記謄本，實無從推論出被告對偽造文書一事無法諉為
    不知。另由卷附現耕農民切結書觀之，該紙切結書上所立之被告姓名，對照被告
    歷次於偵訊及本院調查筆錄所為之簽名，其中「沈」字之運筆、轉折，肉眼觀察
    即有明顯不同，顯非同一人所為，上開切結書自亦無法資為被告不利之認定。又
    本件受任辦理申請土地移轉登記之代理人林雞，公訴人亦未傳喚其到庭，故無從
    認定林雞是否受被告委任，從而證明被告對公訴意旨所訴之犯罪事實是否事先知
    情。
  (三)綜上，公訴人所舉之證據尚無法證明被告有罪，依上說明，應為被告無罪之諭知
    。
據上論斷，應依刑事訴訟法第三百零一條第一項前段，判決如主文。
本案經檢察官陳川傑到庭執行職務
中      華      民      國     九十二     年     四     月    二十二    日
                                      臺灣屏東地方法院刑事第一庭
                                          法  官  包梅真
右正本證明與原本無異。
如不服本判決應於收受本判決送達後十日內向本院提出上訴書狀，其未敘述上訴理由
者，並得於提起上訴後十日內向本院補提理由書狀（均須按他造當事人之人數附繕本
 ）「切勿逕送上級法院」
                                          書記官  滕一珍
中      華      民      國     九十二     年     四     月    二十二    日


司法院資訊處製作；財團法人民間司法改革基金會備份。
